臺灣屏東地方法院刑事判決　　　　　 110年度交簡上字第68號
上　訴　人
即　被　告　蔡家榞


上列上訴人即被告因公共危險等案件，不服本院中華民國110 年
6 月23日110 年度交簡字第1138號第一審判決（起訴案號：臺灣
屏東地方檢察署109 年度偵字第11829 號），提起上訴，本院管
轄之第二審合議庭判決如下：
    主      文
上訴駁回。
    事實及理由
一、本案經本院審理結果，認原審以被告蔡家榞係犯刑法第185
    條第1 項之妨害公眾往來安全罪及同法第304 條第1 項之強
    制罪，且係以接續之一行為同時觸犯上開2 罪，為想像競合
    犯，應從一重論以妨害公眾往來安全罪，又被告係累犯，本
    案復無應量處最低本刑，否則即生罪責不相當而有過苛之情
    形，應加重其刑，遂引用刑事訴訟法第449 條第2 項、第3
    項、第454 條，刑法第185 條第1 項、第304 條第1 項、第
    55條、第47條第1 項、第41條第1 項前段，刑法施行法第1
    條之1 第1 項，逕以簡易判決處刑，量處被告有期徒刑5 月
    ，並諭知如易科罰金，以新臺幣1,000 元折算1 日之折算標
    準，其認事用法及量刑均無不當，應予維持，除原判決所記
    載關於被告構成累犯之前案執行完畢日期應更正為民國109
    年10月15日，及補充被告於本院審理時之自白為證據外，其
    餘均引用原判決書記載之事實、證據及理由（如附件）。
二、被告上訴意旨略以：原審判決之刑度過重，我為從事粗工，
    每月收入不穩定，實無法負擔，且我父親中風，我不能去服
    刑云云。按關於刑之量定，係實體法上賦予法院得為自由裁
    量之事項，苟已斟酌刑法第57條各款所列情狀，而未逾越法
    定刑度，或濫用其權限，即不得任意指摘為違法（最高法院
    72年台上、75年台上字第7033號判例意旨參照），且在同一
    犯罪事實與情節，如別無其他加重或減輕之原因，下級審法
    院量定之刑，亦無過重或失輕之不當情形，則上級審法院對
    下級審法院之職權行使，原則上應予尊重（最高法院85年台
    上字第2446號判決意旨參照）。經查，本案原判決量刑所依
    據之刑法第185 條第1 項之罪，其法定最重本刑為有期徒刑
    5 年。原判決審酌被告無視於其他用路人之生命、身體、財
    產安全，以前述方式行駛於道路，致生公眾往來之危險，並
    妨害告訴人行駛道路之權利，所為實有不該，且前數次因不
    能安全駕駛之公共危險案件經法院判處罪刑確定（構成累犯
    部分不重複評價），有臺灣高等法院被告前案紀錄表在卷可
    佐，又未能與告訴人達成和解、調解或賠償所受損害，均應
    為其不利之考量，惟參酌被告犯後於警詢、偵查中仍否認，
    終能於本院準備程序中坦承全部犯行之態度，兼衡其犯罪動
    機、情節、於本院準備程序中自陳之智識程度、生活狀況等
    一切情狀，而為上開量刑，實屬低度量刑，是經核原審業已
    參酌本件量刑上所應參酌之各項情狀，而在被告所為犯行之
    責任基礎下科刑，認事用法並無不合，量刑亦符罪刑相當原
    則，難認有何過重之情。是被告執前詞認原審量刑過重，上
    訴請求撤銷改判云云，為無理由，應予駁回。
據上論斷，依刑事訴訟法第455 條之1 第3 項、第368 條、第37
3 條，判決如主文。
本案經檢察官廖維中提起公訴，於被告提起上訴後，由檢察官何
克昌到庭執行職務。
中    華    民    國   110    年    9     月    24    日
                  刑事第六庭  審判長法  官  程士傑
                                    法  官  蕭筠蓉
                                    法  官  王曼寧
以上正本證明與原本無異。
不得上訴。
中    華    民    國   110    年    9     月    28    日
                                    書記官  魏慧夷
附錄本判決論罪科刑法條：
中華民國刑法第185 條第1 項
損壞或壅塞陸路、水路、橋樑或其他公眾往來之設備或以他法致
生往來之危險者，處 5 年以下有期徒刑、拘役或 1 萬 5 千元
以下罰金。
中華民國刑法第304 條第1 項
以強暴、脅迫使人行無義務之事或妨害人行使權利者，處 3 年
以下有期徒刑、拘役或 9 千元以下罰金。
附件：
臺灣屏東地方法院刑事簡易判決       110年度交簡字第1138號
公  訴  人  臺灣屏東地方檢察署檢察官
被      告  蔡家榞
上列被告因公共危險案件，經檢察官提起公訴（109 年度偵字第
00000 號），經被告自白犯罪，本院合議庭認宜以簡易判決處刑
（本院原受理案號：110 年度交訴字第29號），爰不經通常審理
程序，裁定由受命法官獨任逕以簡易判決處刑如下：
    主  文
蔡家榞犯妨害公眾往來安全罪，累犯，處有期徒刑伍月，如易科
罰金，以新臺幣壹仟元折算壹日。
    事實及理由
一、犯罪事實
    蔡家榞於民國109 年10月24日12時許，駕駛車牌號碼000-00
    00號自用小客貨車，沿屏東縣萬丹鄉丹榮路由南往北方向行
    駛，因認康秉惇駕駛車牌號碼000-0000號自用小客車超車不
    當（康秉惇涉犯強制部分，另由臺灣屏東地方檢察署檢察官
    為不起訴處分），竟基於妨害公眾往來安全、強制之犯意，
    在丹榮路與萬榮街（起訴書誤載為萬興街，應予更正）交岔
    路口綠燈起駛之際，從外側車道突然斜切變換車道至內側車
    道，在康秉惇前方跨越內側車道及外側車道（下合稱2 車道
    ）行駛，以阻止康秉惇超車。蔡家榞因見康秉惇欲從外側車
    道超車，再於同日12時1 分14秒許，從內側車道突然斜切至
    外側車道，持續在康秉惇前方跨越2 車道減速行駛，以阻擋
    康秉惇超車。蔡家榞見康秉惇仍欲從外側車道超車，再於同
    日12時1 分34秒，從2 車道間突然斜切至外側車道，以阻擋
    康秉惇超車。蔡家榞見康秉惇欲從內側車道超車，再於同日
    12時1 分52秒許，從機車道突然斜切至內側車道，將車輛打
    橫停放2 車道中間，阻止康秉惇前進，並搖下車窗怒斥康秉
    惇（蔡家榞涉犯誣告及恐嚇危安部分另由臺灣屏東地方檢察
    署檢察官為不起訴處分）。蔡家榞以此強暴方式致生公眾往
    來之危險，並妨害康秉惇駕車行駛於道路上之權利。嗣經康
    秉惇報警處理，查悉上情。案經康秉惇訴由屏東縣政府警察
    局屏東分局報告臺灣屏東地方檢察署檢察官偵查起訴，經本
    院改以簡易判決處刑。
二、證據名稱
  ㈠被告蔡家榞於警詢、偵查中之陳述及本院準備程序中之自白
    。
  ㈡證人即告訴人康秉惇（下稱告訴人）於警詢及偵查中之證述
    。
  ㈢員警偵查報告、行車紀錄器影像擷取照片、車輛詳細資料報
    表、屏東縣政府警察局屏東分局萬丹分駐所受理各類案件紀
    錄表、受理刑事案件報案三聯單、舉發違反交通管理事件通
    知單、員警職務報告、臺灣屏東地方檢察署檢察事務官勘驗
    報告。
三、論罪科刑
  ㈠核被告所為，係犯刑法第185 條第1 項之妨害公眾往來安全
    罪、刑法第304 條第1 項之強制罪。
  ㈡被告前述行為係於密接之時間、地點為之，侵害同一法益，
    目的單一，各舉動之獨立性極為薄弱，依一般社會健全觀念
    ，難以強行分離，包括評價為一行為較為合理，應論以接續
    犯。
  ㈢被告以接續之一行為同時觸犯妨害公眾往來安全罪、強制罪
    ，為想像競合犯，應依刑法第55條前段規定，從一較重之妨
    害公眾往來安全罪處斷。
  ㈣按司法院釋字第775 號解釋意旨，係指符合刑法第47條第1
    項累犯規定要件者，法院仍應依個案情節，具體審酌其犯罪
    之一切情狀暨所應負擔之罪責，倘原應量處最低法定刑，於
    不符合刑法第59條所定要件之情形，若仍依累犯規定加重其
    最低本刑，致行為人被量處超過其所犯之罪之法定最低本刑
    ，將使其所承受之刑罰超逾其所應負擔之罪責，而違背憲法
    比例及罪刑相當原則者，法院應裁量是否依該規定加重其最
    低本刑；亦即僅在行為人應量處最低本刑，否則即生罪責不
    相當而有過苛情形者，始得裁量不予加重，否則即非上開解
    釋意旨所指應裁量審酌之範圍，法院仍應回歸刑法第47條第
    1 項之累犯規定，於加重本刑至2 分之1 範圍內宣告其刑（
    最高法院109 年度台上字第5669號判決意旨參照）。查被告
    前因交通過失傷害案件，經本院以109 年度交簡字第646 號
    判決判處有期徒刑2 月確定，於109 年10月5 日易科罰金執
    行完畢，有臺灣高等法院被告前案紀錄表在卷可查（本院卷
    第49頁），其於有期徒刑執行完畢後5 年內，故意再犯本件
    有期徒刑以上之罪，為累犯，依前揭說明，因本案並無「應
    量處最低本刑，否則即生罪責不相當而有過苛情形」（詳後
    述量刑說明），故應依刑法第47條第1 項規定加重其刑。
  ㈤爰審酌被告無視於其他用路人之生命、身體、財產安全，以
    前述方式行駛於道路，致生公眾往來之危險，並妨害告訴人
    行駛道路之權利，所為實有不該，且前數次因不能安全駕駛
    之公共危險案件經法院判處罪刑確定（構成累犯部分不重複
    評價），有臺灣高等法院被告前案紀錄表在卷可佐（本院卷
    第45至46頁），又未能與告訴人達成和解、調解或賠償所受
    損害，均應為其不利之考量；惟參酌被告犯後於警詢、偵查
    中仍否認，終能於本院準備程序中坦承全部犯行之態度；兼
    衡其犯罪動機、情節、於本院準備程序中自陳之智識程度、
    生活狀況（本院卷第33頁）等一切情狀，量處如主文所示之
    刑，並諭知易科罰金之折算標準。
四、依刑事訴訟法第449 條第2 項、第3 項、第454 條，刑法第
    185 條第1 項、第304 條第1 項、第55條、第47條第1 項、
    第41條第1 項前段，刑法施行法第1 條之1 第1 項，逕以簡
    易判決處刑如主文。
五、如不服本判決，應於判決送達後20日內，向本院提出上訴狀
    。
本案經檢察官廖維中提起公訴，檢察官王光傑到庭執行職務。
中    華    民    國   110    年    6     月    23    日
                  簡易庭  法  官  楊子龍